【裁判字號】    90,交易,180
【裁判日期】    901025
【裁判案由】    過失傷害
【裁判全文】
臺灣彰化地方法院刑事判決                          九十年度交易字第一八號
    公  訴  人  臺灣彰化地方法院檢察署檢察官
    被      告  乙○○
    選任辯護人  陳青來律師
右列被告因過失傷害案件，經檢察官提起公訴（八十九年度偵字第七五０五號、九十
年度偵字第一三一七號），本院判決如左：
    主      文
乙○○從事業務之人，因業務上之過失傷害人，處有期徒刑伍月，如易科罰金，以
佰元折算壹日。
    事      實
一、乙○○平日以駕駛貨車載紗維生，係以駕駛車輛為其業務之人。於民國八十九年
    八月十四日晚間九時四十分許，駕駛車牌號碼ＱＡ—三二三三號自用小客車，沿
    彰化縣員林鎮○○路由南往北方向行駛，行經員林鎮○○路○段九十五號前時，
    本應注意車前狀況，並隨時採取必要之安全措施，且應遵守道路交通標線之指示
    ，不得跨越分向限制線行駛，而依當時天候、視距、路況等情形，又無不能注意
    之情事，竟疏於注意而貿然於該處劃有分向限制線之路段直接左轉，欲駛往對向
    車道路邊停車。適有丙○○（業經檢察官另為不起訴處分）騎乘車牌號碼ＫＴＪ
    —四００號重機車，後座搭載張威凱（七十三年十月五日生，均未戴安全帽），
    沿彰化縣員林鎮○○路由北往南直行，亦疏未注意當地時速三十公里之限制，而
    以五十公里以上之時速超速行駛。迨雙方車輛接近時均已避煞不及，該自小客車
    左側車頭即與機車發生劇烈碰撞，丙○○、張威凱二人均受力飛拋於地，張威凱
    因而受有腦挫傷併顱內出血、胸部挫傷、左脛骨、腓骨骨折等傷害，丙○○因而
    受有頭部外傷合併腦挫傷、左側下肢多處撕裂傷、右膝、右前臂多處擦傷等傷害
    。乙○○旋即委託路人向警察機關報案，並於肇事後、犯罪行為被發覺前，向到
    場處理之員警康世宗自首犯罪事實而接受裁判。
二、案經張威凱之母甲○○、丙○○訴由彰化縣警察局員林分局報請臺灣彰化地方法
    院檢察署檢察官偵查起訴。
    理      由
一、右揭事實，業據被告乙○○於本院審理時坦認不諱，核與告訴人甲○○、丙○○
    指訴情節相符，並有道路交通事故調查報告表一紙、現場照片十二張、診斷證明
    書四紙附卷可稽。按汽車行駛時，駕駛人應注意車前狀況，並隨時採取必要之安
    全措施；且駕駛人駕駛汽車，應遵守道路交通標線之指示；而分向限制線（雙黃
    實線）係用以劃分路面成雙向車道，禁止車輛跨越行駛，不得迴轉，道路交通安
    全規則第九十四條第三項、第九十條、道路交通標誌標線號誌設置規則第一百六
    十五條分別定有明文。被告係以駕駛為業之人，更應遵循前揭交通安全規定，注
    意避免跨越分向限制線任意行駛，且依當時天候、路況、視距等一切情形，並無
    不能注意之特別情事，竟疏於注意而貿然於該處劃有分向限制線之路段跨越左轉
    ，致與告訴人丙○○所騎乘之機車發生碰撞，被告駕車行為自有過失。且該過失
    行為亦與告訴人丙○○、被害人張威凱所受前揭傷害間，具有相當因果關係。而
    分向限制線既已禁止車輛跨越，則無論迴轉、左轉或侵入對向車道之駕駛行為，
    均勢必橫越該路面標線，自亦同在禁止之列，不因現場有無設置禁止左轉之交通
    標誌而有差異。是以被告前於辯護狀中辯稱：駕車於雙黃線處左轉並無違反交通
    規則云云，顯係誤解，當無足採。又本件車禍經送台灣省彰化縣區車輛行車事故
    鑑定委員會及台灣省車輛行車事故覆議鑑定委員會鑑定結果，均認被告於夜晚駕
    駛自小客車，行經劃有分向限制線路段，違規跨線左轉，為肇事原因，有鑑定書
    及函文各一紙在卷為憑，同於本院上開認定，益足為證。至告訴人丙○○既已自
    承騎車於一、二百公尺外發現被告駕駛之自小客車左轉跨入己方車道（見警訊及
    偵查筆錄），顯有充裕反應時間及煞停距離足供煞車反應，如依「一般公路汽車
    煞車距離、行車速度對照表」及「汽車行駛距離及反應距離一覽表」換算結果，
    以時速五十公里之一般車輛行駛於瀝青路面上之情形，煞車距離僅需十四點一公
    尺，再加上所需反應距離十三點八九公尺，煞停機車前後所需距離尚未達於三十
    公尺，乃告訴人丙○○竟稱當時已經無法煞停機車等語，顯見其當時之行車速度
    早已遠逾五十公里之時速，而非其所陳稱時速四、五十公里之譜，此觀告訴人丙
    ○○騎乘之機車受損情形甚為嚴重，車體部分嚴重扭曲變形，車殼亦均散落一地
    ，幾已無從辨識機車原貌，亦得徵明機車車速之快。且告訴人丙○○既有充分時
    間反應煞停，卻因自己車速過快而力有未逮，對於本件車禍之發生自已難辭其咎
    ，豈可僅因行車路權歸屬於告訴人丙○○之一方，即可卸免己身應負之過失責任
    ？故前揭覆議鑑定意見認為告訴人丙○○之超速行為僅係單純違反規定，而非本
    件車禍發生之肇事原因等語，自有可議，亦不足採。另被害人張威凱雖提出身心
    殘障手冊，以圖證明已因本件車禍所生老人癡呆症而有重度智障之重傷害情形，
    惟經本院函請童綜合醫院判斷該名病患目前病況，據其所稱被害人張威凱記憶力
    差，可自行走路，可與他人溝通，但有時仍會混亂不清，仍無法判斷是否屬於重
    大不治之傷害，有該院九十年十月二日（九０）童醫字第三九二號函在卷足憑。
    又經本院當庭訊問被害人張威凱，亦表示可以自行吃飯、購物等語，應答溝通並
    無重大障礙，顯非重度智障之病況足資比擬。是依其目前身體機能狀況綜合觀之
    ，應尚未達於重大不治之重傷程度。本案事證已臻明確，被告犯行至堪認定。
二、核被告乙○○係以駕駛車輛為業務之人，因過失駕車行為致使他人受有前揭傷害
    ，所為係犯刑法第二百八十四條第二項前段之業務過失傷害罪。公訴人未經究明
    被告具有駕駛貨車之司機身分，逕以同條第一項之普通過失傷害罪名起訴，所認
    自嫌未洽，惟因社會基本事實仍屬同一，本院自得予以審究，並變更起訴法條，
    附此敘明。被告以單一過失行為，侵害數人之身體法益，而觸犯數個罪名，為想
    像競合犯，應從一重之業務過失傷害罪論處。又被告於肇事後、犯罪行為被發覺
    前，旋即請託路人報警處理，此經告訴人丙○○於九十年八月二十四日訊問時陳
    述明確，而被告確有於車禍現場坦承肇事經過，亦據證人即在場處理之警員康世
    宗結證在卷，自已合於自首犯罪事實並接受裁判之要件，應依刑法第六十二條前
    段之規定，減輕其刑。爰審酌被告駕車之過失程度輕重，告訴人丙○○本身騎乘
    機車超速行駛亦難辭過責，被告迄今仍未與告訴人或其家屬達成民事和解，被害
    人受傷之嚴重程度，及被告犯罪後之態度、所生危害、智識程度等一切情狀，量
    處如主文所示之刑，併諭知易科罰金之折算標準，以示懲儆。
三、另被告行為後，刑法第四十一條關於易科罰金之規定業於九十年一月十日修正公
    布，雖修正前後對於被告得否易科罰金不生影響，尚無比較何者對於被告較屬有
    利之實益，仍應依刑法第二條第一項前段之從新原則，適用修正後之刑法第四十
    一條第一項前段。
據上論斷，應依刑事訴訟法第二百九十九條第一項前段、第三百條，刑法第二條第一
項前段、第二百八十四條第二項前段、第五十五條、第六十二條前段、第四十一條第
一項前段，罰金罰鍰提高標準條例第一條前段、第二條，判決如主文。
本案經檢察官李芳瑜到庭執行職務。
中      華      民      國      九十    年      十      月    二十五    日
                                臺灣彰化地方法院交通法庭
                                    法    官
附錄本案論罪科刑法條：
刑法第二百八十四條第二項前段
右正本證明與原本無異。
如不服本判決，應於判決送達後十日內向本院提出上訴狀( 須附繕本 )。
                                    法院書記官
中      華      民      國    九十   年    十    月    二十五    日


司法院資訊處製作；財團法人民間司法改革基金會備份。
